【裁判字號】    91,簡,549
【裁判日期】    920429
【裁判案由】    綜合所得稅
【裁判全文】
臺北高等行政法院判決                              九十一年度簡字第五四九號
    原      告  甲○○
    被      告  財政部臺北市國稅局
    代  表  人  張盛和（局長）
右當事人間因綜合所得稅事件，原告不服財政部中華民國九十一年三月二十一日台財
訴字第○九○○○六八七一二號訴願決定，提起行政訴訟。本院判決如左：
    主  文
原告之訴駁回。
訴訟費用由原告負擔。
    事  實
壹、事實概要：
    緣原告民國（以下同）八十八年度綜合所得稅結算申報，原列報綜合所得總額新
    台幣（以下同）二、七三八、五○五元，淨額為一、九九五、五○五元，經被告
    所屬萬華稽徵所查得其漏報本人及其配偶李燈福之營利及利息所得計三二一、九
    五三元，審理違章屬實，乃併課其當年度綜合所得稅，核定綜合所得總額為三、
    ○九三、○六四元，淨額為二、三五○、○六四元，應補徵稅額七四、四一一元
    ，並依所得稅法第一百十條第一項規定按所漏稅額六七、五六四元處零點二倍罰
    鍰計一三、五○○元（計至百元止）。原告對罰鍰部分不服，申請復查，未獲變
    更，提起訴願，仍遭駁回，遂向本院提起行政訴訟。
貳、兩造聲明：
一、原告聲明：求為判決訴願決定及原處分均撤銷。
二、被告聲明：求為判決如主文所示。
、兩造爭點：
    原告主張其將彰化商業銀行（以下簡稱彰化銀行）補發之格式誤填為之扣繳憑
    單交由被告所屬萬華稽徵所前之代寫義工填表，致代寫義工將利息所得申報為租
    賃所得，是其並無過失，則被告依原告申報時所得稅法第七十一條第一項及第一
    百十條第一項規定科處原告罰鍰，自屬違法云云，有無理由？
一、原告陳述：
１、有關八十八年度綜合所得稅申報，原告因對綜合所得稅處理事項不了解，故歷年
    來皆交由被告所屬萬華稽徵所前之代寫義工填表，並開立繳款書納稅申報。
２、有關彰化銀行之利息所得七四七、五六七元一事，因原告未收到銀行郵寄資料，
    請銀行重新補發，其補發之扣繳憑單格式（）於申報時請義工代寫而填為「租
    賃所得」，原告不服之處為：
(1)、補發之扣繳憑單格式為（），且右下方並無代號說明，原告如何得知此為「租
    賃所得」代號，因此原告確認金額無誤後即認定之。
(2)、銀行申報扣繳憑單時，因格式填寫錯誤，未通知原告及家屬申請更正，使原告在
    不知情之下未向彰化銀行申請補正而申報，致影響原告申報結果。原告為誠信守
    法之百姓，絕無漏報及短報之意圖。
(3)、所得稅法第七十一條第一項及第一百十條第一項明定：「．．．但應受行政罰之
    行為．．．，於行為人不能舉證證明自己無過失時，即應受處罰。．．．」原告
    既可以扣繳憑單證明無過失，被告即不得預設立場，認定原告有意逃漏稅，否則
    有違課稅之公平正義。
３、綜上所述，原告收取銀行補發之扣繳憑單因「金額相符」即認定其係「利息」扣
    繳憑單，惟因該扣繳憑單之格式代號（），又無代號說明，致代寫義工誤填為
    「租賃所得」，而短報所得稅，實非原告所願。為此，請判決如原告訴之聲明。
二、被告陳述：
１、按「納稅義務人應於每年二月二十日起至三月底止，填具結算申報書，向該管稽
    徵機關，申報其上一年度內構成綜合所得總額．．．，以及有關減免、扣除之事
    實，並應依其全年應納稅額減除．．．尚未抵繳之扣繳稅額及可扣抵稅額，計算
    其應納之結算稅額，於申報前自行繳納。．．．」及「納稅義務人已依本法規定
    辦理結算申報，但對依本法規定應申報課稅之所得額有漏報或短報情事者，處以
    所漏稅額兩倍以下之罰鍰。」分別為行為時所得稅法第七十一條第一項及第一百
    十條第一項所明定。復按「．．．但應受行政罰之行為，僅須違反禁止規定或作
    為義務，而不以發生損害或危險為其要件者，推定為有過失，於行為人不能舉證
    證明自己無過失時，即應受處罰。．．．」司法院釋字第二七五號解釋可資參照
    。
２、本件原告於辦理八十八年度綜合所得稅結算申報時，未將其配偶之營利所得三一
    九元列入申報，短報其本人取自誠泰商業銀行之利息所得一八○元，及將其本人
    取自彰化銀行之利息所得七四七、五六七元，申報為租賃收入，並扣除必要費用
    及成本三二一、四五四元，致短報利息所得三二一、四五四元，合計三二一、九
    五三元，致短漏所得稅額六七、五六四元，有各類所得扣繳暨免扣繳媒體申報資
    料附案可稽，亦為原告所不爭，被告原處分就短漏稅額，依前揭規定，處罰鍰一
    三、五○○元（計算式：67,564×0.2=13,512，計至百元止）。
３、原告主張因銀行填寫扣繳憑單錯誤，致將利息所得申報為租賃所得等情。經查原
    告於八十八年間有系爭利息所得七四七、五六七元，於該年度申報期間開始（即
    八十九年二月二十一日）仍未收到扣繳憑單，嗣於八十九年二月二十九日向彰化
    銀行萬華分行申請補發扣繳憑單，有彰化銀行萬華分行函及補發之各類所得扣繳
    暨免扣繳憑單附卷可稽，原告自知未收到系爭利息所得七四七、五六七元之扣繳
    憑單，卻依該補發之憑單格式（）即租賃所得申報是項所得，縱如所訴扣繳單
    位填寫錯誤，而原告於明知情形下亦未向彰化銀行查詢或補正，是其無租賃之事
    實，而申報是項所得，並扣除必要費用及成本三二一、四五四元，致短報利息所
    得三二一、四五四元，縱非故意，仍難卸免其過失漏報之責任，參諸司法院釋字
    第二七五號解釋，原告自仍應受罰，是被告原處分依首揭規定，按所漏稅額處罰
    鍰一三、五○○元，尚無不合，復查決定予以維持，亦無違誤。
４、原告訴稱由被告所屬萬華稽徵所義工代為填寫申報錯誤，致短漏所得稅額，絕無
    漏報及短報之意圖云云。按被告提供納稅服務義工代為協助填寫綜合所得稅結算
    申報書，實基於民眾之需求，屬便民服務之措施美意，是未免因不清楚納稅義務
    人實際所得情形，對於填寫之內容仍須由納稅義務人簽章確認，並自行繳納稅款
    後申報，自不得據此免除誠實申報之義務。本件原告執以義工依補發之扣繳憑單
    申報之依據，即無漏報之過失云云，實有誤解，核無足採。
５、綜上所述，本件原處分、訴願決定均無違誤。為此，請判決如被告答辯之聲明。
    理  由
一、按「簡易訴訟程序之裁判得不經言詞辯論為之。」行政訴訟法第二百三十三條第
    一項定有明文，合先敘明。
二、按「納稅義務人已依本法規定辦理結算申報，但對依本法規定應申報課稅之所得
    額有漏報或短報情事者，處以所漏稅額兩倍以下罰鍰。」為所得稅法第一百十條
    第一項所明定。又「人民違反法律上之義務而應受行政罰之行為，法律無特別規
    定時，雖不以出於故意為必要，仍須以過失為其責任條件。但應受行政罰之行為
    僅須違反禁止規定或作為義務，而不以發生損害或危險為其要件者，推定為有過
    失，於行為人不能舉證證明自己無過失時，即應受處罰。」亦經司法院釋字第二
    七五號解釋在案。
三、本件原告八十八年度綜合所得稅結算申報，經被告所屬萬華稽徵所查得漏報本人
    及其配偶李燈福之營利及利息所得計三二一、九五三元，審理違章屬實，乃併課
    其當年度綜合所得稅，除核定補徵稅額七四、四一一元外，並依所得稅法第一百
    十條第一項規定按所漏稅額六七、五六四元處零點二倍罰鍰計一三、五○○元（
    計至百元止）。原告對罰鍰部分不服，主張因銀行把扣繳憑單填寫錯誤，致將利
    息所得申報為租賃所得云云，申經被告復查決定略以，原告八十八年度綜合所得
    稅結算申報，漏報其配偶李燈福營利所得三一九元，其本人取自誠泰銀行之利息
    所得一八○元，及將其本人取自彰化銀行之利息所得七四七、五六七元申報為租
    賃收入，並扣除必要費用及成本三二一、四五四元，致短報利息收入三二一、四
    五四元，合計短漏報所得額三二一、九五三元，有各類所得扣繳暨免扣繳申報資
    料附案可稽，亦為原告所不爭。原告主張因銀行把扣繳憑單填寫錯誤，致將利息
    所得申報為租賃所得乙節，經查原告於八十八年間有系爭利息所得七四七、五六
    七元，於該年度申報期間開始（八十九年二月二十一日）仍未收到扣繳憑單，嗣
    於八十九年二月二十九日向彰化銀行萬華分行申請補發扣繳憑單，有該分行函及
    補發之各類所得扣繳暨免扣繳申報資料附卷可稽，原告自知未收到系爭利息所得
    之扣繳憑單，卻依該補發之憑單格式（）即租賃所得申報是項所得，縱如所訴
    扣繳單位填寫錯誤，而原告於明知情形下亦未向彰化銀行查詢或補正，是其無租
    賃之事實，而申報是項所得，並扣除必要費用及成本三二一、四五四元，致短報
    利息收入三二一、四五四元，縱非故意，仍難卸免其過失漏報之責任，參諸首揭
    司法院釋字第二七五號解釋意旨，自應受處罰，是原核定依所得稅法第一百十條
    第一項規定按漏稅額六七、五六四元處零點二倍罰鍰計一三、五○○元（計至百
    元止），並無不合為由，駁回其復查之申請。原告不服，循序提起訴願及本件行
    政訴訟。
四、原告於本件行政訴訟中執前詞訴稱，因彰化銀行填寫扣繳憑單錯誤，致將利息所
    得申報為租賃所得。又原告委由被告所屬萬華稽徵所義工代為填寫申報錯誤，致
    短漏所得稅額，絕無漏報及短報之意圖云云。惟查：
１、原告於八十八年間有系爭利息所得七四七、五六七元，於該年度申報期間開始（
    即八十九年二月二十一日）仍未收到扣繳憑單，嗣於八十九年二月二十九日向彰
    化銀行萬華分行申請補發扣繳憑單，此有彰化銀行萬華分行函及補發之各類所得
    扣繳暨免扣繳憑單附於原處分卷可稽，原告既知有系爭利息所得七四七、五六七
    元，因未收到系爭利息所得之扣繳憑單，而申請補發後，卻依補發之扣繳憑單格
    式（）即租賃所得申報是項利息所得，縱如其所訴扣繳單位填寫錯誤，惟原告
    見到該補發之扣繳憑單明載：「．．．2.格式代號：（所得類別）5A：金融業二
    年以上存款利息；5B：金融業非二年以上存款利息；5E：其他利息；50：薪資；
    51：租賃；54：盈餘」，亦明知或可得而知扣繳單位填寫格式（）錯誤，即應
    向而未向彰化銀行查詢或補正，是其將系爭利息所得申報租賃所得，並扣除必要
    費用及成本三二一、四五四元，致短報利息所得三二一、四五四元，縱非故意，
    仍難卸免其過失漏報之責任，參諸司法院釋字第二七五號解釋，原告自仍應受罰
    ，是被告原處分依首揭規定，按所漏稅額處罰鍰一三、五○○元，尚無不合，復
    查決定予以維持，亦無違誤。
２、查被告提供納稅服務義工代為協助填寫綜合所得稅結算申報書，實係基於民眾之
    需求，屬便民服務之措施，惟義工難免因不清楚納稅義務人實際所得情形而填寫
    錯誤，故納稅義務人負有核對義工填寫之內容俾與實際所得相符，憑以據實報繳
    稅款之責，是以納稅義務人於綜合所得稅結算申報書簽章確認前，即應先檢視義
    工填寫之內容是否與實際所得相符後，始簽章確認，既已簽章確認，憑以報繳稅
    款，嗣後自不得以義工填寫錯誤為由而免除其據實申報綜合所得稅之義務。是本
    件原告既於綜合所得稅結算申報書簽章確認，事後再辯以義工依扣繳單位補發之
    格式錯誤之扣繳憑單填寫，致報繳稅款有誤，原告並無漏報稅款之過失云云，委
    無可採。
五、綜上所述，原告之陳詞均不可採，則被告所為依所得稅法第一百十條第一項規定
    按所漏稅額六七、五六四元處零點二倍罰鍰計一三、五○○元（計至百元止）之
    處分，揆諸首揭規定，並無違誤，復查決定及訴願決定遞予維持，均無不合。原
    告徒執前詞，訴請撤銷訴願決定及原處分，並無理由，應予駁回。
六、本件事證已臻明確，兩造其餘攻擊防禦方法與本件判決結果不生影響，故不逐一
    論述，併此敘明。
據上論結，本件原告之訴為無理由，爰依行政訴訟法第二百三十三條第一項、第二百
三十六條、第一百九十五條第一項後段、第九十八條第三項前段判決如主文。
中    華    民    國      九十二      年      四      月     二十九     日
                              臺 北 高 等 行 政 法 院 第 二 庭
                                          法    官 吳慧娟
右為正本係照原本作成。
本件以訴訟事件所涉及之法律見解具有原則性者為限，始得於本判決送達後二十日內
向本院提出上訴狀並表明上訴理由，如已於本判決宣示後送達前提起上訴者，應於判
決送達後二十日內補具上訴理由（均按他造人數附繕本），且經最高行政法院許可後
方得上訴。
中    華    民    國      九十二      年      四      月     二十九     日
                                          書 記 官 劉道文


司法院資訊處製作；財團法人民間司法改革基金會備份。
